【裁判字號】    90,重國,3
【裁判日期】    901022
【裁判案由】    損害賠償
【裁判全文】
臺灣台中地方法院民事判決  九十年度重國字第三號
    原      告  甲○○
    法定代理人  乙○○
右當事人間請求損害賠償事件，本院判決如左：
    主    文
原告之訴及假執行之聲請均駁回。
訴訟費用由原告負擔。
    事    實
甲、原告方面：
一、聲明：被告應給付原告新台幣（下同）六百二十六萬元及自民國八十九年七月二
    日起至清償日止，按年息百分之五計算之利息，並陳明願供擔保請准宣告假執行
    。
二、陳述：
  (1)緣本院八十七年度執字第一八七五九號債權人台中商業銀行股份有限公司大里分
    公司與債務人江侯碧珠間拍賣抵押物強制執行事件，將債務人江候碧珠所有坐落
    臺中縣大里市○○段一六四─六七地號，地目田，無三七五租約之約定，使用編
    定為鄉村區，乙種建築用地，購買人無資格限制，面積六二七平方公尺（合約一
    八九．六七坪）土地全部，定於八十八年六月十日上午九時執行拍賣，原告於八
    十八年六月七日申請台中縣大里地政事務所發給土地登記簿謄本，查證使用分區
    、使用地類別記載為鄉村區、乙種建築用地，遂於八十八年六月十日以每坪約六
    萬六千零九元共計一千二百五十二萬投標買受。
  (2)原告於投標買受上開土地後，為申請開發建築事宜，經洽有關機關，始知悉上開
    土地早經台中縣大里市公所於八十三年十月十八日依被告台中縣政府八三工都字
    第二一五三三四號函，以八三里市建字第二四四五六號公告係屬擴大大里都市計
    畫禁建範圍內，自禁建公布日起一年六個月，為禁建期間，不准原告申請開發建
    築，原告遂向被告台中縣政府陳情，經被告所屬台中縣政府工務局八十八年七月
    五日八八工都字第一八二三三九號函復前開擴大大里都市計畫草案，已規劃完成
    進入法定程序，目前函報台灣省都市計畫委員會審議中，請俟該計畫完成法定程
    序，再依法申請建築，仍不准原告開發建築利用。
  (3)原告投標買受本院拍賣土地，卻不能開發建築使用，自難甘服，經二度向本院聲
    明異議，循求強制執行程序上之救濟，均遭以拍賣公告已將拍賣條件、並非不能
    移轉、是否公告禁建非拍賣要件等為由，駁回原告之聲請及聲明異議。至此原告
    投標買受土地遭不能開發建築之事實，殆已確定，是以原告只能將投標土地予以
    出售，經委託國家不動產鑑定顧問有限公司於八十九年二月二日以八九國估豐字
    第二八九０二００二號作成「評估臺中縣大里市○○段一六四─六七地號土地正
    常使用分區為鄉村區乙種建築用地及受禁建限制後只能作為特定農業區農牧使用
    之各價值」鑑定報告書，如以土地使用分區為「鄉村區乙種建築用地」使用評估
    考量，每坪土地價格為三萬二千元。原告不得已，遂於八十九年三月十三日以總
    價六百二十六萬元出售。是原告一千二百五十二萬元投標買受系爭土地，而以半
    價即六百二十六萬元出售，二者價差六百二十六萬元，原告受有六百二十六萬元
    之損害。
  (4)按公務員於執行職行使公權利時，因故意或過失不法侵害人民自由或權利者，國
    家應負損害賠償責任，公務員怠於執行職務，致使人民自由或權利遭受損害者，
    亦同，國家賠償法第二條第二項所明定。又依都市計畫法新訂都市計畫、擴大都
    市計畫、變更都市計畫時，得先行畫定計畫地區範圍，經由該管都市計畫委員會
    通過後，得禁止在該地區範圍內一切建築物之新建、增建、改建並禁止變更地形
    或大規模採取土石，固為都市計畫法第八十一條第一項明文。惟已辦理非都市土
    地使用分區編定地區，因新訂都市計畫或擴大都市計畫而先行畫定計畫地區範圍
    ，實施禁建之土地，為期土地使用管制及建築管理能互相配合，應請都市計畫主
    管機關將禁建範圍圖送地政機關，俾便地政機關於人民受理人民申請變更編定案
    件參考；又依都市計畫法第八十一條規定，新訂都市計畫或擴大都市計畫而先行
    畫定範圍，實施禁建之地區因禁建期滿而尚未依法發布實施都市計畫者，應請都
    市計畫主管機關將禁建範圍圖冊送地政機關，俾便地政機關據以辦理使用編定，
    則分別為內政部七十三年十一月二十九日台內地字第二六六六六一號函會商結論
    三、七十六年十二月十四日台內地字第五五０九三五號函說明二所明示。是已辦
    理非都市土地使用分區編定地區（系爭土地為非都市土地經編定為使用分區「鄉
    村區」，使用地類別編定為「乙種建築用地」），因擴大都計畫而實施禁建之土
    地，應由都市計畫主管機關將建禁建範圍圖送地政機關，目的在於為期土地使用
    管制及建築管理能互相配合。原告投標買受之土地，依台中縣大里市公所於八十
    三年十月十八日依被告台中縣政府八三工都字第二一五三三四號函以八三里市建
    字第二四四五六號公告擴大大里市都市計畫禁建範圍，禁建期間自禁建公佈日起
    一年六個月，依上開內政部函釋規定，被告臺中縣政府、大里市公所應將禁建範
    圍圖送台中縣大里市地政事務所，俾便使台中縣大里地政事務所據以辦理使用編
    定註載。被告機關不依此為之，致原告於投標前即八十八年六月七日向台中縣大
    里地政事務所請領之土地登記簿謄本，其上仍註載「鄉村區、乙種建築用地」，
    並無編列入擴大大里都市計畫範圍而已公告禁建等註載，因而投標買受，並遭受
    損害，自應由被告臺中縣政府負損害賠償責任。
  (5)原告所受損害係因被告台中縣政府作業疏忽所致，應負損害賠償責任，而被告均
    於八十九年七月一日收受原告之損害賠償請求書，爰依國家賠償法第二條、第五
    條、第十條、第十一條、第十二條與民法第二百零三條之規定，請求被告賠償原
    告六百二十六萬元及自損害賠償請求書送達翌日起至清償日止按年息百分之五計
    算之利息。
  (6)對被告抗辯之陳述：
    在土地登記簿上加註禁建、限建事項，固非被告台中縣政府之職掌，惟依內政
      部七十三年十一月二十九日台內地字第二六六六六一號函會商結論三明示已辦
      理非都市土地使用分區編定地區，因擴大都市計畫而先行劃定計畫地區範圍，
      實施禁建土地，為期土地使用管制及建築管理能相互配合，應請都市計畫主管
      機關將禁建範圍送地政機關，俾便地政機關於受理人民申請變更編定案件參考
      。而系爭土地已依區域計畫法、非都市土地使用管制規則規定而經編定使用分
      區為鄉村區，使用地類別為乙種建築用地，因辦理擴大大里都市計畫而經被告
      臺中縣政府八三工都字第二一五三三四號函准被告台中縣大里市公所八十三年
      十月十八日八三里市建字第二四四四六號公告自禁建公佈日起一年六個月禁止
      在禁建範圍內一切建築之新建、增建、改建及變更地形或大規模採取土石，被
      告臺中縣政府自應依前開內政部七十三年十一月二十九日台內地字第二六六六
      六一號函釋會商結論，將禁建範圍圖送地政機關管制，方屬適法。被告台中縣
      政府既自承並未將擴大大里市禁建範圍圖送被告台中縣大里地政事務所，其應
      作為而不作為，應注意能注意而不注意，致原告依八十八年六月七日請領之土
      地登記簿謄本而陷於錯誤而買受系爭土地。又被告提出內政部七十六年十二月
      十四日台內地字第五五０九三五號函謂內政部七十三年十一月二十九日台內地
      字第二六六六六一號函會商結論一已變更，故都市計畫主管機關並無將禁建範
      圍圖通知地政機關云云，惟上開內政部七十六年十二月十四日台內地字第五五
      ０九三五號函變更七十三年十一月二十九日台內地字第二六六六六一號函者，
      僅該函會商結論一而已，至於會商結論三之內容並無變更。
    又都市計畫法第八十一條規定依本法新訂之都市計畫、擴大都市計畫、變更都
      市計畫時，得先行制定計畫地區範圍，經由該管都市計畫委員會通過後，得禁
      止在該地區範圍內一切建築物之新建、增建、改建並禁止變更地形或大規模採
      取土石，前項禁止期限，視計畫地區範圍之之大小及舉辦事業之性質定之。但
      最長不得超過兩年。前項禁建範圍及期限，應報請上級政府核定。內政部七十
      六年十二月十四日台內地字第五０九三五號函則表示依都市計畫法第八十一條
      規定，新訂都市計畫或擴大都市計畫而先行畫定範圍，實施禁建之地區因禁建
      期滿而尚未依法發布實施都市計畫者，應請都市計畫主管機關將禁建範圍圖冊
      送地政機關，俾便使地政機關據以辦理使用編定。系爭土地經劃入擴大大里市
      都市計畫範圍而依台中縣政府八三工都字第二一五三三四號函、被告台中縣大
      里市公所八十三年十月十八日里市建字第二四四五六號公告禁建，禁建期限自
      禁建公布日起一年六個月，是以八十五年四月禁建期滿而尚未依法發布實施都
      市計畫時，即應由被告台中縣政府、台中縣大里市公所將禁建範圍圖冊送地政
      機關，俾便地政機關據以辦理使用編定，並藉以解除禁建。而原告於八十八年
      六月十日經由本院拍賣程序而買受系爭土地，即提出指定建築線籌措建築事宜
      遭拒絕後而於八十八年六月二十三日提出陳情，仍經被告台中縣政府於八十八
      年七月五日以八八工都字第一八二三三九號函否准，並謂俟擴大大里都市計畫
      完成法定程序，再依法申請建築，原告因擴大大里都市計畫案不知何時方得完
      成，如何待完成擴大大里都市計畫法定程序後再行申請建築，故於八十九年二
      十月二十九日辦畢以拍賣為登記原因之土地所有權登記後即為鑑價，並於八十
      七年三月十三日將土地出售而造成損害。
    且被告台中縣政府倘完全依都市計畫法第八十一條及內政部七十六年十二月十
      四日函釋規定，於八十五年四月禁建期滿後而尚未依法發布實施擴大大里市都
      市計畫時，經原告提出申請建築申請案，即依法核准原告所為之建築申請，則
      原告必不致降價出售土地，被告台中縣政府在禁建期限屆滿未能完成擴大都市
      計畫卻仍否准人民申請建築，確有過失，此觀之被告台中縣政府因民意機關壓
      力而於八十九年十二月十四日作成八九府建字第三四九五三三號函准許核發建
      築線指示成果圖可知。原告於八十九年四月出售系爭土地予訴外人何金成、賴
      淑貴，二人辦畢所有權移轉登記後，即多次申請被告台中縣政府指定建築線，
      俾為建築，但被告台中縣政府先後覆文含糊，處理不一，其中八十九年十一月
      三十土八九府建城字第三二二二九五號函：依內政部八十九年九月二十八日台
      內營字第八九一０一六八號函，仍勸導申請人暫緩建築為宜，惟正研擬核發建
      築線程序中，俟研擬完竣，當儘速依法核復等語。復於八十九年十二月十四日
      八九府建城字第三四九五三三號函：依據內政部八十九年三月二十九日台內營
      字第八九一０四０四一號函及八十九年九月二十八日台內營字第八九一０一六
      八號函，擴大都市計畫已禁建期滿，惟尚未完成法定程序，是該地區範圍土地
      現況仍為非都市土地，並無都市計畫法相關規定之適用，．．．基此，本縣都
      市計畫通盤檢討及擴大都市計畫案，經禁建期滿未完成法定程序發布實施期間
      ，即依內政部首開兩號函釋辦理，惟為維護人民權益，本府須勸導申請人暫緩
      申請建築乙次後，如申請人堅持申請建築，再據以核發建築線指示（定）成果
      圖等語。另於九十年一月十六日八九府建城字第三五四三七二號函其內容與上
      開八十九年十二月十四日八九府建城字第三四九五三三號函相同外，另稱檢還
      原建築線指示申請書乙份，請依「臺灣省建築管理規則」第三條規定繪圖後送
      府，本當依前開辦理程序核發建築指示（定）成果圖等語。繼於九十年四月十
      二日九十府建城字第八八０九一號函稱本案本府已研擬處理方式，正依程序簽
      請主管核准，因牽涉甚廣，請稍待時日，當儘速另案函覆等語。綜上所述，被
      告就系爭土地可否准許建築處理標準不一，但最終仍不准建築，被告猶辯以原
      告僅係詢問是否列為禁建區，禁建令何時公布及依據，並非已提出建築許可之
      申請云云，顯係責卸責之詞。而原告在多次洽詢相關機關後，於八十八年六月
      二十三日向臺中縣政府陳情後，倘被告不是以八十八年七月五日八八工都字第
      一八二三三九號函斬釘截鐵簽覆「前開擴大都市計畫草案．．．請俟計畫完成
      法定程序，再依法申請建築」，原告也不會在投標買受系爭土地經多方努力後
      仍無法達成建築目的而賤價出售土地，此就向原告買受土地之訴外人何金成、
      賴淑貴二人經被告臺中縣政府八十九年十二月十四日八九府建城字第三四九五
      三三號函、九十年一月十六日三五四七二號函表示可核發建築線指示（定）成
      果圖後（即可為建築使用），隨即於九十年三月九日以一千零三百十八萬元出
      售，足徵被告處理本件土地買賣實施禁建措施之作業程序不當與違法，與原告
      所受損害，有直接因果關係。再者被告引用內政部八十年四月三十日台八０內
      營字第九一三四二五號函稱系爭土地無都市計畫前後均屬可建築之土地，僅因
      目前都市計畫尚未通過，被告機關須依內政部八十年四月三十日台八十內營字
      第九一三四二五號函之指示勸導暫緩申請建築云云，亦屬無據，因系爭土地經
      實施禁建期滿，已無都市計畫法第八十一條規定之適用，又無其他法令規定應
      禁止建築，被告台中縣政府自無法禁止申請建築，應即核准原告申請建築使用
      ，至所謂宜勸導申請人暫緩申請，依上開內政部函示係指建築法第五十九條所
      規定對已領有執照尚未開工，或正在施工中之建築物，因都市計畫或區域計畫
      之變更，恐有妨礙變後之都市計畫或區域計畫，故宜勸導暫緩建築，否則依建
      築法第五十九條規定尚且可令令停工或另依規定辦理變更設計，被告刻意將性
      質無關之建築案件混為一談，顯不足採。
    又被告台中縣政府辯稱系爭土地並非已變更為特定農業區農牧用地，故原告以
      特定農業區農牧用地之標準請求賠償並非得宜等語，亦屬誤會。此因原告投標
      買受系爭土地，即申請指定建築線，籌措建築事宜，經被告台中縣政府拒絕，
      再提陳情，仍遭否准，遂委託國家不動產鑑定顧問公司鑑價，該公司以正常分
      區使用為鄉村區乙種建築用地與受禁建限制後只能作為特定農業區農牧用地比
      較其價值作鑑價報告，此乃適當、公允之作法。
    內政部七十三年十一月二十九日台內地字第二六六六六一號函示會商結果二另
      規定依區域計畫法施行細則第十三條規定，非都市土地係指都市土地以外之土
      地，即已公布都市計畫及依都市計畫法第八十一條規定為新訂都市計畫或擴大
      都市計畫，而先行劃定計畫地區範圍，實施禁建之土地以外之土地，已辦理非
      都市土地分區使用編定地區，雖經禁建期滿而尚未依法令公布都市計畫者，因
      屬上開細則第十三條所稱之非都市土地，其使用管制或變更編定應依非都市土
      地使用管制規則規定辦理。又內政部七十六年十二月十四日台內地字第五五０
      九三五號函主旨規定實施區域計畫辦理非都市土地使用編定時，依都市計畫而
      先行劃定範圍，實施禁建之地區，於非都市土地使用編定公告後，因禁建期滿
      尚未依法發佈實施都市計畫，應補辦非都市土地使用編定，以土地使用管制。
      又八十九年三月二十九日台內營字第八九０四０四一號函說明二規定「卷查來
      函所稱，本擴大都市計畫案目前仍在貴縣都市計畫委員會審議中，已禁建期滿
      ，惟尚未完成法定程序，是該等地區範圍內之土地現況仍非都市土地，並無都
      市計畫相關法規規定之適用。」是以已辦理非都市土地使用分區編定之土地（
      系爭土已編定為非都市土地使用分區「鄉村區」，使用地類別「乙種建築用地
      」），因被告辦理擴大大里都市計畫而實施禁建，於禁建期滿後，因已辦理非
      都市土地使用分區編定，即無亦「補辦非都市土地使用編定」之必要，而應直
      接回復依既已編定之非都市土地使用分區為土地使用之管制，始符合上揭內政
      部令函之規定。系爭土地被告於八十三年四月禁建期滿，即應以原已編定之非
      都市土地「鄉村區、乙種建築用地」為土地使用管制，詎原告於八十八年六月
      十日經由本院八十七年執字第一八七九五號拍賣抵押物執行事件投標買受後，
      迭次申請建築，均遭被告否准，致以低價求售，被告徒以上開內政部七十六年
      十二月十四日函釋，辯稱系爭土地實施禁建期滿後僅應補辦非都市土地使用編
      定云云，顯為卸責之詞。
    被告辦理擴大大里都市計畫而對系爭土地自八十三年十月起實施禁建一年六個
      月，應於八十五年四月禁建期滿，未依內政部七十三年十一月二十九日台內字
      第二六六六六一號函釋會商結果結論三規定，將禁建範圍圖送地政機關，俾使
      地政機關於受理人民申請變更編定案件參考，以期達到「土地使用管制及建築
      管理理能互相配合」之目的，致原告於八十八年六月七日申請台中縣大里地政
      事務所發給系爭土地登記簿謄本，據其上記載「使用分區：鄉村區、使用地類
      別：乙種建築用地」內容為判斷土地使用管制依據，且依本院執行處公告所示
      拍賣條件亦無禁建、限建之土地使用限制，遂於八十八年六月十日投標買受後
      ，迭於申請許可建築，最後經被告所屬工務局以八十八年七月五日八八工都字
      第一八二三三九號函覆不准為建築使用，幾經交涉，並謀求司法救濟，均無結
      果，始於八十九年三日委託鑑定公司鑑價，於八十九年三月十三日降價求售，
      而受有六百二十六萬元之損害，依國家賠償法第二條第二項定請求國家賠償。
      又被告不依內政部七十三年十一月二十九日台內地字第二六六六六一號函示會
      商結論二、民國八十九年三月二十九日台內營字第八九０四０四一號函說明二
      規定，於辦理擴大大里都市計畫系爭土地實施禁建期滿（即八十五年四月）後
      ，尚未依法發布都市計畫時，按非都市土地使用管制規則之規定為土地使用使
      用管制，對於原告於八十八年六月十日投標買受土地後申請就「非都市土地鄉
      村區、乙種建築用地」為建築使用案，致原告於投標買受土地後九個月，迭經
      交涉及循司法救濟無效後，不得不降價求售，致原告受有六百二十六萬元之損
      害。自得依國家賠償法第二條第二項請求國家賠償。而被告自可為建築使用之
      土地，不依建築法第四十八條規定指定建築線，且不為上述內政部令函規定為
      土地使用管制及建築管理，均有違反保護他人之法律。且人民之生存權、工作
      權及財產權，應予保障，憲法第十五條明文規定，而憲法第十五條關於人民財
      產權應予保障之規定，旨在確保個人依財產之存續狀態行使其自由使用、收益
      及處分之權能，並免於遭受公權利及第三人之侵害，俾能實現個人自由發展及
      維護尊嚴，為司法官大法官會議釋字第四百號解釋明定。又人民之財產權應予
      保障，憲法第十五條設有明文，國家機關依法行使公權力致人民之財產遭受損
      失，若逾社會責任所應忍受之範圍，形成個人之特別犧牲者，國家應予合理補
      償，為司法院大法官會議字第四百四十號解釋著有明文。被告行使公權力之行
      為，已使原告超逾社會責任所應忍受之範圍，而使土地財產權益遭受損害。又
      現代民主思潮下國家賠償責任已有採無過失責任之趨勢，被告自應負國家賠償
      之責任。
    原告於八十八年六月七日向台中大里地政事務所請領系爭土地之土地登記簿謄
      本，因信賴其上之記載「使用分區：鄉村區、使用地類別：乙種建築用地」之
      記載，本院執行處拍賣公告所示拍賣土地條件亦無禁建、限建之土地使用限制
      記載，判斷可投標後依法申請建築使用，遂於八十八年六月十日投標買受，旋
      委由訴外人蕭萬調建築師申請建造執照，擬為建築使用，經被告所屬機關告知
      系爭土地為禁建區，原告於投標買受前請領之土地登記簿謄本記載系爭土地為
      非都市土地之「鄉村區、乙種建築用地」，依法可建築使用，乃在莫名之餘，
      於八十八年六月二十三日提具申請書質疑，經被告所屬工務局八十八年七月五
      日八八工都字第一八二三三九號函覆系爭土地經台中縣大里地政事務所八十三
      年十月十八日八三里市建字第二四四五六號公告禁建，不准建築使用，經原告
      數次查詢、協調及循求司法程序救濟，均無結果，遂依建築師蕭某之建議，既
      無法依法獲准核可建築使用，應以出售求現為宜，遂予鑑價出售。蕭某係開業
      建築師，且曾任彰化縣政府都市計畫委員會委員，既於提出建造執照之申請，
      經所屬機關告知係禁建區，不能為建築使用而建議原告出售求現，係基於專業
      知識所得之特別經驗判斷，縱依一般人基於日常生活所得之通常經驗，系爭土
      地於申請建造執照時經被告所屬機關告知為禁建土地，原告於莫名之餘提出申
      請書質疑，經被告所屬工務局答覆確為禁建土地，豈有必要正式提出申請指示
      （定）建築。被告以原告未正式提出申請指示（定）建築線為由卸責，有違經
      驗法則。
三、證據：
    提出土地登記簿謄本影本一份、本院不動產權利移轉證明書影本一份、台中縣大
    里公所八十三年十月十八日八三里市建字第二四四五六號公告影本一份、台中縣
    政府工務局八十八年七月五日八八工都字第一八二三三九號函影本一份、本院八
    十七年度執九字第一八七九五號民事裁定影本二份、台灣高等法院台中分院八十
    八年度抗字第一二四五號民事裁定、八十九年度抗字第二二四號民事裁定影本各
    一份、國家不動產鑑定顧問有限公司鑑定報告書影本一份、不動產買賣契約書影
    本一份、北屯區○○段五三─０００一地號土地登記簿謄本影本、損害賠償請求
    書影本一份、掛號郵件回執影本三份、台中縣政府八十九年十月二十六日八九府
    法濟字第二九九三九號函及台中縣政府拒絕賠償理由書影本一件、八十九年七月
    二十七日八九里市秘字第一九二一六號函及台中縣大里市公所拒絕償理由書影本
    一件、台中縣大里市地政事務所八十九年七月十八日八九里地用字第八六二０號
    函及台中縣大里地政事務所拒絕賠償理由書影本一件、台中縣政府八十九年十二
    月十四日八九府建城字第三四九五三三號函影本一份、台中縣政府八十九年十一
    月十三日八九府建城字第三二二九五號函影本一份、台中縣政府九十年一月十六
    日八九府建城字第三五四三七二號函影本一份、台中縣政府九十年四月十二日九
    十府建城字第八八０九一號函影本一份、內政部九十年五月十八日台九十內訴字
    第九００四００六號訴願決定書影本一份、不動產買賣契約書影本一份、內政部
    七十三年十一月二十九日台內地字第二六六六六一號函影本一份、台中市政府八
    十九年一月二十七日八九府地字用字第００七二００號函影本一份、台中市政府
    八十九年二月八日府地用字第二四六一八號函影本一份、拍賣訊息資料影本一份
    、內政部八十九年三月二十九日台八九內營字第八０四０四一號函影本一份、台
    中縣政府九十年四月三十日九十府建城字第一一九八四四號函影本一份為證，並
    聲請傳訊證人即建築師蕭萬調。
乙、被告方面：
一、聲明：原告之訴駁回，如受不利判決願供擔保請宣告免假執行。
二、陳述：
  (1)原告所指未將「已列入擴大大里市都市計畫範圍內而已公告禁建」之事由加註於
    土地登記簿上，致其不察而投標買受，而遭損害云云，然查土地登記簿上之註記
    ，本屬主管機關大里市地政事務所之職權，非被告台中縣政府公務員所得越徂代
    勞，原告主張被告臺中縣政府之公務員有何侵權行為並無依據。又都市計畫法第
    八十一條規定，於擴大都市計畫時，本得先行劃定範圍，實施禁建，而實施禁建
    範圍，縱依原告主張，為都市計畫主管機關之被告機關將禁建範圍圖冊送地政機
    關，俾地政機關據以辦理使用編定，惟尚無應於土地登記簿加註之規定，況土地
    登記簿並非被告臺中縣政府職掌，原告請求賠償即無依據。
  (2)再原告稱本件大里市擴大都市計畫實施禁建，被告台中縣政府所屬工務局八十八
    年七月五日八八工都字第一八二三三九號函僅就原告陳情事由答覆為「俟都市計
    畫完成法定程序，再依法申請建築」，俾免將來內容與目前使用分區不符，延生
    不必要損失，故性質為勸導其暫緩建築而已，如其依法提出申請，依目前法令亦
    無不許之理，但無論如何，仍非謂該土地已變更為特定農業區農牧用地，是以原
    告以特定農業區農牧用地之標準請求賠償亦非得宜。
  (3)又內政部七十六年十二月十四日台（七六）內地字第五五０九三五號函明文實施
    區域計畫辦理都市土地使用編定時，依都市計畫法第八十一條為新訂都市計畫或
    擴大都市計畫而先行劃定範圍，實施禁建之地區，於非都市土地使用編定公告後
    ，因禁建期滿而尚未依法發布實施都市計畫者，應補辦非都市土地使用編定，以
    利土地使用之管制，其說明三並載明本部七十三年十一月二十九日台（七三）內
    地字第二六六六六一號函會商結論一，應予變更。原告引用已變更之內政部函為
    請求依據，已有未合。而上述適用中之內政部函目的要求對禁建期滿而尚未依法
    布實施都市計畫者，應補辦非都市使用編定，本件系爭土地已辦理非都市使用編
    定為鄉村區乙種建築用地，自無需再補辦編定之必要，原告指摘被告台中縣政府
    未將圖冊送地政機關有違失云云，即非適法。且上述內政部二函文均未要求被告
    臺中縣政府或所屬地政機關應在土地登記簿謄本上為禁建加註之規定，被告臺中
    縣政府並無違失可言。且土地登記規則並未規定都市計畫審議程序中之禁建應於
    土地登記簿謄本上註記，而都市計畫禁建之規定依都市計畫法第八十一條規定由
    該管政府機關即大里市公所報請上級機關即臺中縣政府核定後公告，茲本件大里
    市公所既已依法公告禁建範圍自屬完成程序，並無任何違失情事，任何人透過公
    告已均得明白禁建情形，無需另行加註。
  (4)另系爭土地列入都市計畫前已編定為鄉村區乙種建築用地，且已送地方議會審議
    通過之擴大大里都市計畫草案圖上，亦將系爭土地列為住宅區可建築之土地，有
    地籍圖謄本及大里都市計畫草案圖可比對，是系爭土地無論於都市計畫前後均屬
    可建築土地，僅係因目前都市計畫尚未通過，被告台中縣政府應依內政部八十年
    四月三十日台（八０）內營字第九一三四二五號函之指示勸導暫緩申請建築，此
    觀諸原告提出八十八年六月申請書僅詢問是否列為禁建區，禁建令何時公布依據
    可查，並非提出建築許可之申請，就上開詢問，被告台中縣政府依上開內政部函
    示請原告俟計畫完成法定程序後，再依法申請建築，原告逕認被告不許建築，容
    係誤會。又系爭土地無論擴大都市計畫前屬乙種建築用地，都市計畫草案圖上亦
    列為住宅用地區，均係可建築之土地，原告依不可建築之特定農牧用地價價核算
    損失，自與事實有間，且其指定之鑑定人國家不動產鑑定公司未經被告同意，且
    明為可建築土地，強以不可建築土地作鑑定，所為鑑定自有偏頗。
  (5)原告舉內政部七十三年十一月二十九日七三台內地字第二六六六六一號函認被告
    應將擴大大里都市計畫實施禁建之範圍圖送大里市地政事務所，如未送自有過失
    云云，惟上述函示目的在使地政機關於受理人民申請變更編定案件時得以參照而
    已，而所謂變更編定係指對非都市土地分區使用之編定而言，本件原告土地原已
    編定為非都市鄉村區乙種建築用地，為可建築用地，無變更編定必要，是縱被告
    未函送都市計畫圖，僅在原告申請變更編定時會有影響，就其餘事項對原告權益
    並無影響，尤無因此產生任何過失可言，原告主張被告有過失云云，與其損害間
    究有何因果關係存在不明。
  (6)原告又稱被告應將都市計畫圖送大里地政事務所實施土地使用管制，且非不得依
    土地登記規則第三十條規定，囑託大里地政事務所註記云云，惟土地登記規則第
    三十條第十款明定係其他依據法律得囑託登記機關登記者，則將禁建範圍註記於
    登記簿上究係依何法律得囑託登記，原告並未敘明，而所舉內政部函僅有送圖之
    命令並無註記之指示，更何況上開內政部函亦僅係行政命令而非法律，而原告另
    提出之中市○○段登記簿謄本縱有註記，惟該註記情形係區段徵收，土地範圍有
    限，且全段土地均需禁建，與本件擴大都市計畫，其範圍大且土地使用目的不同
    ，並非全需禁建情形不同。原告所稱因土地登記簿謄本未為禁建之註記致法院查
    封筆錄或拍賣公告上均未能為使用限制之記載，逕以無使用限制之土地進行拍賣
    ，使原告限於錯誤而買受云云，惟擴大都市計畫範圍，依法律規定只須公告即能
    週知，無法律規定應予註記，原告以未註記即有過失云云，尚屬無據。
  (7)原告復主張系爭土地於八十五年四月禁建期滿仍未發布都市計畫，依法系爭土地
    仍為非都市土地使用管制規則之規定為土地使用管制，則系爭土地為乙種建築用
    地，並無不能建築之情形，乃屢次申請均不為准許，嗣於八十八年六月二十三日
    向台中縣政府提出陳情，而遭否准，原告始委託鑑價公司鑑價出售，再次遭受損
    害云云，惟原告未能正式提出申請建造執照，倘有之應提出被告向建管單位掛號
    受理遭駁回之證明為憑，而原告提出之九十年四月三十日九十府建字第一一九八
    四四號函亦無「不准建築」之指示，原告主張被告否准其申請，亦屬無據。
三、證據：
    提出台中縣政府八十三年十月六日八三府工都字第二一五三三四號函影本一份、
    八十三年十月六日八三府工都字第二一五三三四號函影本一份、內政部七十六年
    十二月十四日台（七六）內地字第五五０九三五號函一件、地籍圖謄本影本一份
    、擴大大里市都市計畫草案圖影本一份、內政部八十年四月三十日台（八０）內
    營字第九一三四二五號函影本一份、原告之申請書影本一份、台中縣政府八十八
    年七月五日八八工都字第一八二三三九號函影本一份為證。
    理      由
一、原告主張本院八十七年度執字第一八七五九號債權人臺中商業銀行股份有限公司
    大里分公司與債務人江侯碧珠間拍賣抵押物強制執行事件，將債務人江侯碧珠所
    有坐落臺中縣大里市○○段一六四─六七地號，地目田，無三七五租約之約定，
    使用編定為鄉村區，乙種建築用地，購買人無資格限制，面積六二七平方公尺土
    地全部，定於八十八年六月十日上午九時執行拍賣，原告並於八十八年六月七日
    申請被告臺中縣大里地政事務所發給土地登記簿謄本，查證使用分區、使用地類
    別記載為鄉村區、乙種建築用地等情，遂於八十八年六月十日以每坪約六萬六千
    零九元共計一千二百五十二萬投標買受，詎原告於投標買受上開土地後，為申請
    開發建築事宜，經洽有關機關，始知悉上開土地早經臺中縣大里市公所於八十三
    年十月十八日依被告台中縣政府八三工都字第二一五三三四號函，以八三里市建
    字第二四四五六號公告係屬擴大大里都市計畫禁建範圍內，自禁建公布日起一年
    六個月，為禁建期間，不准原告申請開發建築，原告遂向被告臺中縣政府陳情，
    經被告所屬臺中縣政府工務局八十八年七月五日八八工都字第一八二三三九號函
    復前開擴大大里都市計畫草案，已規劃完成進入法定程序，目前函報台灣省都市
    計畫委員會審議中，請俟該計畫完成法定程序，再依法申請建築，仍不准原告開
    發建築利用。經原告二度向本院聲明異議，循求強制執行程序上之救濟，均遭以
    拍賣公告已將拍賣條件、並非不能移轉、是否公告禁建非拍賣要件等為由，駁回
    原告之聲請及聲明異議。原告只得將投標土地予以出售，經委託鑑定後，於八十
    九年三月十三日以總價六百二十六萬元出售。是原告一千二百五十二萬元投標買
    受系爭土地，而以半價即六百二十六萬元出售，二者價差六百二十六萬元，原告
    受有六百二十六萬元之損害。按公務員於執行職行使公權利時，因故意或過失不
    法侵害人民自由或權利者，國家應負損害賠償責任，公務員怠於執行職務，致使
    人民自由或權利遭受損害者，亦同，國家賠償法第二條第二項所明定。被告未依
    內政部七十三年十一月二十九日台內地字第二六六六六一號函會商結論三、七十
    六年十二月十四日台內地字第五五０九三五號函說明二規定，將禁建範圍圖冊送
    地政機關，俾便地政機關據以辦理使用編定，造成原告信賴登記簿謄本之記載「
    鄉村區、乙種建築用地」，並無編列入擴大大里都市計畫範圍而已公告禁建等註
    載，因而投標買受，經原告提出申請建築申請案而遭否准，被告自應負國家賠償
    責任等語。
二、被告則以土地登記簿上之註記，本屬主管機關大里市地政事務所之職權，非被告
    台中縣政府公務員所得越俎代勞，原告主張被告臺中縣政府之公務員有何侵權行
    為並無依據。又都市計畫法第八十一條規定，於擴大都市計畫時，本得先行劃定
    範圍，實施禁建，而實施禁建範圍，縱依原告主張，為都市計畫主管機關之被告
    機關將禁建範圍圖冊送地政機關，俾地政機關據以辦理使用編定，惟尚無應於土
    地登記簿加註之規定，況土地登記簿並非被告臺中縣政府職掌，原告請求賠償即
    無依據。且本件大里市擴大都市計畫實施禁建，被告台中縣政府所屬工務局八十
    八年七月五日八八工都字第一八二三三九號函僅就原告陳情事由答覆為「俟都市
    計畫完成法定程序，再依法申請建築」，俾免將來內容與目前使用分區不符，延
    生不必要損失，故性質為勸導其暫緩建築而已，如其依法提出申請，依目前法令
    亦無不許之理，又內政部七十六年十二月十四日台（七六）內地字第五五０九三
    五號函明文實施區域計畫辦理都市土地使用編定時，依都市計畫法第八十一條為
    新訂都市計畫或擴大都市計畫而先行劃定範圍，實施禁建之地區，於非都市土地
    使用編定公告後，因禁建期滿而尚未依法發布實施都市計畫者，應補辦非都市土
    地使用編定，以利土地使用之管制，其說明三並載明本部七十三年十一月二十九
    日台（七三）內地字第二六六六六一號函會商結論一，應予變更。原告引用已變
    更之內政部函為請求依據，已有未合。且上述內政部二函文均未要求被告臺中縣
    政府或所屬地政機關應在土地登記簿謄本上為禁建加註之規定，被告臺中縣政府
    並無違失可言。且土地登記規則並未規定都市計畫審議程序中之禁建應於土地登
    記簿謄本上註記，而都市計畫禁建之規定依都市計畫法第八十一條規定由該管政
    府機關即大里市公所報請上級機關即臺中縣政府核定後公告，茲本件大里市公所
    既已依法公告禁建範圍自屬完成程序，並無任何違失情事，任何人透過公告已均
    得明白禁建情形，無需另行加註。本件系爭土地原已編定為非都市鄉村區乙種建
    築用地，為可建用地，無變更編定必要，是縱被告未函送都市計畫圖，僅在原告
    申請變更編定時會有影響，就其餘事項對原告權益並無影響，尤無因此產生任何
    過失可言，原告主張被告有過失云云，與其損害間究有何因果關係存在不明。而
    擴大都市計畫範圍，依法規定只須公告即能週知，無法律規定應予註記，原告以
    未註記即有過失云云，尚屬無據。原告復主張系爭土地於八十五年四月禁建期滿
    仍未發布都市計畫，依法系爭土地仍為非都市土地使用管制規則之規定為土地使
    用管制，則系爭土地為乙種建築用地，並無不能建築之情形，乃屢次申請均不為
    准許，嗣於八十八年六月二十三日向台中縣政府提出陳情，而遭否准，原告始委
    託鑑價公司鑑價出售，再次遭受損害云云，惟原告未能正式提出申請建造執照，
    倘有之應提出被告向建管單位掛號受理遭駁回之證明為憑，而原告提出之九十年
    四月三十日九十府建字第一一九八四四號函亦無「不准建築」之指示，原告主張
    被告否准其申請，亦屬無據為語置辯。
三、經查原告主張本院八十七年度執字第一八七五九號債權人台中商業銀行股份有限
    公司大里分公司與債務人江侯碧珠間拍賣抵押物強制執行事件，將債務人江侯碧
    珠所有坐落臺中縣大里市○○段一六四─六七地號，地目田，無三七五租約之約
    定，使用編定為鄉村區，乙種建築用地，購買人無資格限制，面積六二七平方公
    尺（合約一八九．六七坪）土地全部，定於八十八年六月十日上午九時執行拍賣
    ，原告於八十八年六月七日申請台中縣大里地政事務所發給土地登記簿謄本，查
    證使用分區、使用地類別記載為鄉村區、乙種建築用地，遂於八十八年六月十日
    以每坪約六萬六千零九元共計一千二百五十二萬投標買受等情，業據原告提出土
    地登記簿謄本影本、本院不動產權利移轉證明書影本各一份，復為被告所不爭執
    ，應堪信為真。原告另主張買受上開土地後，為申請開發建築事宜，經洽有關機
    關，始知悉上開土地早經台中縣大里市公所於八十三年十月十八日依被告台中縣
    政府八三工都字第二一五三三四號函，以八三里市建字第二四四五六號公告係屬
    擴大大里都市計畫禁建範圍內，自禁建公布日起一年六個月，為禁建期間，而被
    告並未將禁建範圍圖冊送地政機關，俾便地政機關據以辦理使用編定等情，為被
    告所是認，復有原告提出之台中縣大里公所八十三年十月十八日八三里市建字第
    二四四五六號公告影本一份為證，亦堪信為實在。又原告投標買受本院拍賣土地
    後，經二度向本院聲明異議，循求強制執行程序上之救濟，均遭駁回原告之聲請
    及聲明異議一節，另有原告提出之本院八十七年度執九字第一八七九五號民事裁
    定影本二份、台灣高等法院台中分院八十八年度抗字第一二四五號民事裁定、八
    十九年度抗字第二二四號民事裁定影本各一份為憑，亦為被告所不爭執，應堪信
    為真正。又原告主張系爭土地經鑑價後以六百二十六萬元出賣一節，復據原告提
    出國家不動產鑑定顧問有限公司鑑定報告書影本一份、不動產買賣契約書影本一
    份為證，為被告所不爭執，亦堪認為實在。又原告向被告台中縣政府、訴外人台
    中縣大里市公所、台中縣大里地政事務所求國家賠償均遭拒絕等情，有原告提出
    之損害賠償請求書影本一份、掛號郵件回執影本三份、台中縣政府八十九年十月
    二十六日八九府法濟字第二九九三九號函及台中縣政府拒絕賠償理由書影本一件
    、八十九年七月二十七日八九里市秘字第一九二一六號函及台中縣大里市公所拒
    絕償理由書影本一件、台中縣大里市地政事務所八十九年七月十八日八九里地用
    字第八六二０號函及台中縣大里地政事務所拒絕賠償理由書影本一件為證，亦為
    被告所不爭執，亦堪信實。
四、原告另主張被告未依規定將已列入擴大大里市都市計畫範圍內而已公告禁建之事
    由通知地政機關以利加註於土地登記簿上，致其不察而投標買受，而遭損害，復
    稱被告不依建築法第四十八條指定建築線云云，為被告所否認，並以上開情詞置
    辯。經查已辦理非都市使用分區編定地區，因新訂都市計畫或擴大都市都市計畫
    而先行劃定計畫地區範圍，實施禁建之土地，為期土地使用管制及建築管理能互
    相配合，應請都市計畫主管機關將禁建範圍圖送地政機關，俾便地政機關於受理
    人民申請變更編定案件參考，至禁建範圍發生疑義時，應由有關單位派員會同實
    地勘查，內政部七十三年十一月二十九日台內字第二六六六六一號函結論三定有
    明文。又依都市計畫法第八十一條規定，新訂都市計畫或擴大都市計畫而先行畫
    定範圍，實施禁建之地區因禁建期滿而尚未依法發布實施都市計畫者，應請都市
    計畫主管機關將禁建範圍圖冊送地政機關，俾便地政機關據以辦理使用編定，內
    政部七十六年十二月十四日台內地字第五五０九三五號函說明二亦有規定。是都
    市計畫實施禁建之地區因禁建期滿而尚未依法發布實施都市計畫者，應請都市計
    畫主管機關將禁建範圍圖冊送地政機關，其目的在於變更編定時參考之用。本件
    系爭土地早經台中縣大里市公所於八十三年十月十八日依被告台中縣政府八三工
    都字第二一五三三四號函，以八三里市建字第二四四五六號公告係屬擴大大里都
    市計畫禁建範圍內，自禁建公布日起一年六個月為禁建期間，其早已逾禁建期間
    ，而被告亦未將上開禁建範圍圖冊送地政機關之事實，已如前述。而原告主張向
    被告申請建築事宜，申請指定建築線云云，為所被告所否認，辯稱依法系爭土地
    仍為非都市土地使用管制規則之規定為土地使用管制，則系爭土地為乙種建築用
    地，並無不能建築之情形，被告僅係勸導原告暫勿建築等語。經查原告主張渠向
    被告申請建執照云云，為被告所否認，另依被告提出原告書立之申請書記載：「
    為位於台中縣大里市○○○段一六四─六七地號（詳附圖）為鄉村區乙種建築用
    地，擬興建房屋，惟據聞該地區被列為禁建區，不核發建築線，是否屬實？若屬
    禁建區，其禁建令何時公佈及依據為何？．．．」，有申請書影本一份在卷可參
    ，為原告所不爭執，其內容所載僅係原告「據聞」禁建情事而向原告查詢，並非
    申請建築執照或申請指定建築線。而被告所屬工務局於八十八年七月五日以八八
    工都字第一八二三三九號函覆該擴大都市計畫草案，已規劃完成進入法定程序，
    目前函報台灣省都市計畫委員會審議中，請俟該計畫完成法定程序，再依法申請
    建築等語，有原告上開工務局函影本在卷可參，被告工務局函覆係就原告查詢禁
    建一事回覆，亦非駁回原告申請建築執照或申請指定建築線，原告復未能提出申
    請遭駁回之書面證明，是原告主張其已申請建造執照、申請指定建築線云云，尚
    無實據。又系爭土地係使用分區為鄉村區，使用地類別為乙種建築用地，有原告
    提出之土地登記簿謄本影本可憑，為兩造所不爭執，而依上開內政部七十三年十
    一月二十九日台內字第二六六六六一號函、七十六年十二月十四日台內地字第五
    五０九三五號函均未規定上開情形即不得建築開發，另依八十年四月三十日台八
    十內營字第九一三四二五號函釋以尚未依法發布實施變更都市計畫案期間建築執
    照申請案，並無法禁止申請建築等情，是被告辯以系爭土地並無不能建築之情形
    ，應堪採信。而就原告自承於八十九年四月出售系爭土地予訴外人何金成、賴淑
    貴，二人辦畢所有權移轉登記後，即多次申請被告台中縣政府指定建築線，俾為
    建築，但被告台中縣政府先後覆文其中八十九年十一月三十日八九府建城字第三
    二二二九五號函：依內政部八十九年九月二十八日台內營字第八九一０一六八號
    函，仍勸導申請人暫緩建築為宜，惟正研擬核發建築線程序中，俟研擬完竣，當
    儘速依法核復等語。復於八十九年十二月十四日八九府建城字第三四九五三三號
    函：依據內政部八十九年三月二十九日台內營字第八九０四０四一號函及八十九
    年九月二十八日台內營字第八九一０一六八號函，擴大都市計畫已禁建期滿，惟
    尚未完成法定程序，是該地區範圍土地現況仍為非都市土地，並無都市計畫法相
    關規定之適用，．．．基此，本縣都市計畫通盤檢討及擴大都市計畫案，經禁建
    期滿未完成法定程序發布實施期間，即依內政部首開兩號函釋辦理，惟為維護人
    民權益，本府須勸導申請人暫緩申請建築乙次後，如申請人堅持申請建築，再據
    以核發建築線指示（定）成果圖等語。另於九十年一月十六日八九府建城字第三
    五四三七二號函其內容與上開八十九年十二月十四日八九府建城字第三四九五三
    三號函相同外，另稱檢還原建築線指示申請書乙份，請依「臺灣省建築管理規則
    」第三條規定繪圖後送府，本當依前開辦理程序核發建築指示（定）成果圖等語
    。繼於九十年四月十二日九十府建城字第八八０九一號函稱本案本府已研擬處理
    方式，正依程序簽請主管核准，因牽涉甚廣，請稍待時日，當儘速另案函覆等語
    ，為兩造所不爭執，上開函文雖用語不一，惟揆其內容，無非勸導申請人暫緩申
    請，惟申請人如堅持申請建築，被告仍不得不指定建築線。此與被告所辯係勸導
    暫勿建築一節相符。且原告亦自承被告於八十九年十二月十四日作成八九府建字
    第三四九五三三號函准許核發建築線指示成果圖一節，足徵系爭土地並非不能建
    築，被告辯以系爭土地並非不能建築一節，亦堪採信。
五、按公務員於執行職務行使公權力時，因故意或過失不法侵害人民自由或權利者，
    國家應負損害賠償責任。公務員怠於執行職務，致人民自由或權利遭受損害者，
    亦同，又國家損害賠償，除依本法規定外，適用民法規定，國家賠償法第二條第
    二項、第五條分別定有明文。次按損害賠償之債，以有損害之發生及有責任原因
    之事實，並二者之間，有相當因果關係為成立要件。故原告所主張損害賠償之債
    ，如不合於此項成立要件者，即難謂有損害賠償請求權存在。最高法院四十八年
    台上字第四八一號著有判例，而所謂相當因果關係，係指依經驗法則，綜合行為
    當時所存在之一切事實，為客觀之事後審查，認為在一般情形下，有此環境，有
    此行為之同一條件，均可發生同一之結果者，則該條件即為發生結果之相當條件
    ，行為與結果即有相當之因果關係。反之若在一般情形下，有此同一條件存在，
    而依客觀之審查，認為不必皆發生此結果者，則該條件與結果並不相當，不過為
    偶然之事實而已，其行為與結果間即無相當因果關係，最高法院七十六年度台上
    字一九二號著有判例可參。本件縱以被告並未依內政部七十三年十一月二十九日
    台內字第二六六六六一號函結論三、七十六年十二月十四日台內地字第五五０九
    三五號函說明二就系爭實施禁建之地區因禁建期滿而尚未依法發布實施都市計畫
    者之土地之禁建範圍圖冊送地政機關一節屬實，惟系爭土地並非不得建築，原告
    僅因以申請書詢問經被告函覆俟該計畫完成法定程序，再依法申請建築，並未申
    請建築執照及指定建築線，即認定上開土地不得建築，自行估價出售，縱令因此
    受有差價之損害，惟揆諸上開說明，其損害與原告之未將禁建範圍圖冊送地政機
    關，亦難認有何相當因果關係。是原告請求被告賠償六百二十六萬元及自損害賠
    償請求書送達翌日起至清償日止按年息百分之五計算之利息，難認有理由，應予
    駁回。其假執行之聲請，亦失依據，應併予駁回。
六、因本案事證已臻明確，兩造其餘攻擊防禦方法及舉證，於判決結果不生影響，毋
    庸逐一論列，又原告復聲請傳訊證人即建築師蕭萬調證明被告所辯原告未正式提
    出申請指定建築線一節不可採云云，惟本院以為原告既未能提出申請書或駁回申
    請之文件，未足以證人證述即得認定有無正式申請之事實，是並無傳訊證人蕭萬
    調之必要，附此敘明。
據上論結，本件原告之訴為無理由，依民事訴訟法第七十八條判決如主文。
中      華      民      國    九十      年    十      月      二十二    日
                                臺灣台中地方法院民事第三庭
~B法      官  陳  葳
右為正本係照原本作成
如對本判決上訴，須於判決送達後廿日內向本院提出上訴狀
中      華      民      國    九十      年    十      月      二十六    日
~B法院書記官


司法院資訊處製作；財團法人民間司法改革基金會備份。
